【裁判字號】    99,上易,60
【裁判日期】    990423
【裁判案由】    詐欺
【裁判全文】
臺灣高等法院花蓮分院刑事判決          99年度上易字第60號
上  訴  人
即  被  告  甲○○
上列上訴人因詐欺案件，不服臺灣花蓮地方法院98年度易字第39
3號中華民國99年3月2日第一審判決（起訴案號：臺灣花蓮地方
法院檢察署98年度偵字第4519號），提起上訴，本院判決如下：
    主  文
上訴駁回。
    理  由
一、按刑事訴訟法第350條、第361條、第362條、第367條規定，
    不服地方法院之第一審判決而上訴者，須提出上訴書狀，並
    應敘述具體理由，此為上訴必備之程式；如所提之書狀未敘
    述上訴理由，或僅曾以言詞陳述上訴理由者，均應於上訴期
    間屆滿後20日內補提理由書於第一審法院。第一審法院經形
    式審查，認逾期未補提上訴理由者，應定期間先命補正；逾
    期未補正者，為上訴不合法律上之程式，應以裁定駁回。倘
    已提出上訴理由，但所提非屬具體理由者，則由第二審法院
    以上訴不合法律上之程式，判決駁回。而所謂具體理由，必
    係依據卷內既有訴訟資料或提出新事證，指摘或表明第一審
    判決有何採證、認事、用法或量刑等足以影響判決本旨之不
    當或違法，而構成應予撤銷之具體事由，始克當之（例如：
    依憑證據法則具體指出所採證據何以不具證據能力，或依憑
    卷證資料，明確指出所為證據證明力之判斷如何違背經驗、
    論理法則）；倘僅泛言原判決認定事實錯誤、違背法令、採
    證違法、判決不公、量刑失之過重或輕縱，而未依上揭意旨
    指出具體事由，或形式上雖已指出具體事由，然該事由縱使
    屬實，亦不足以認為原判決有何不當或違法者（例如：對不
    具有調查必要性之證據，法院未依聲請調查亦未說明理由，
    或援用證據不當，但除去該證據仍應為同一事實之認定），
    皆難謂係具體理由，而應認其上訴為不合法律上之程式（最
    高法院97年台上字第892號判決、97年台上字第3267號判決
    意旨及法院辦理刑事訴訟案件應行注意事項第162點參照）
    。
二、上訴意旨略以：
  (一)上訴人即被告甲○○雖曾於民國86年及96年間，因誤觸法網
    而有前科紀錄，但被告已改過向善、積極參與地方公益，並
    未有如原判決所載之「詎不知悔改」情節；又於光復鄉民代
    選舉前數月，竟遭惡意設計嫁禍，使被告失去參選資格，懇
    請明查此幕後陰謀。
  (二)另按刑事訴訟法第154條第2項規定「犯罪事實應依證據認定
    ，無證據不得認定犯罪事實」，原判決對證人丙○○、乙○
    ○之虛偽證詞，全予偏袒採納，但對被告之真實表白及證人
    王文禮有利於被告之證述，均未徹底查證或逕予否決，採證
    不無偏頗；況王文禮長期受僱於乙○○，並曾在場見聞，此
    次奮勇出面說明，顯見其證詞具有高度真實性，然原審仍不
    予採信，卻一昧採用證人丙○○、乙○○姊弟所編造之謊言
    作為證據，顯違上揭法律規定，被告未能甘服，懇請撤銷原
    判決，更為無罪之諭知云云。
三、經查：按證據之證明力由法院自由判斷之，為刑事訴訟法第
    155條第1項所明定，此項自由判斷職權之行使，苟係基於普
    通日常生活之經驗，而非違背客觀上應認為確實之定則者，
    即屬合於經驗法則，不容當事人任意指摘（最高法院30年上
    字第597號判例意旨參照）。準此，證據之取捨，本屬法院
    之職權，對證人證言之真實與否，法院應從其證言整體觀察
    而為判斷，本案證人乙○○所證之情節，與證人丙○○所證
    述之內容，相互吻合俱無矛盾，且依證人即員警詹信一之證
    詞，益徵前述2人所言非虛，況其2人與被告並無冤仇，亦無
    金錢糾紛，故其等之證述內容，應堪採信，業經原審於原判
    決理由「二、(一)」項內敘述甚詳；另原判決並已敘明被告
    之供述以及證人王文禮之證詞如何不足採信之理由，經核原
    判決於證據取捨及證明力判斷上，於法均無不合，從形式上
    觀察，其認事用法並無任何違誤之處，應予維持。被告猶執
    陳詞辯稱無辜，空言泛稱係因民代選舉將至，遭人惡意嫁禍
    致其喪失參選資格，甚指原審採信虛偽證詞等同無證據遽行
    認定被告有罪，顯違法律規定云云，惟揆諸前開最高法院判
    決意旨，要難認其上訴書狀已提出具體之上訴理由。復且被
    告亦未提出新事證，指摘或表明原判決有何採證認事，足以
    影響判決本旨之不當或違法，而構成應予撤銷之具體事由。
    從而，本件上訴不合法律上之程式，且無從命補正，應予駁
    回，並不經言詞辯論為之。
據上論斷，應依刑事訴訟法第367條前段、第372條，判決如主文
。
中    華    民    國    99    年    4    月    23    日
                     刑事庭審判長法  官 謝志揚
                                 法  官 林慶煙
                                 法  官 張健河
以上正本證明與原本無異。
本件不得上訴。
中    華    民    國    99    年    4     月    23    日
                                 書記官 徐文彬

司法院資訊處製作；財團法人民間司法改革基金會備份。
